臺灣板橋地方法院民事判決　九十二年度訴字第一三七０號
　　原　　　告　甲○○
　　訴訟代理人　楊正評律師
　　複代理人　　王福民律師
　　被　　　告　丙○○
　　被　　　告　泰剛不銹鋼有限公司
　　法定代理人　乙○○
右當事人間請求侵權行為損害賠償事件，經刑事庭移送前來（九十二年度交附民字第
一九號），於九十三年四月十五日言詞辯論終結，本院判決如左：
    主    文
被告應連帶給付原告新台幣貳佰伍拾萬零參佰壹拾陸元及自民國九十二年一月二十九
日起至清償日止，按年息百分之五計算之利息。
原告其餘之訴駁回。
訴訟費用十分之五由被告連帶負擔，餘由原告負擔。
本判決第一項於原告以新台幣捌拾萬元供擔保後，得為假執行。
原告其餘假執行之聲請駁回。
    事    實
甲、原告方面：
一、聲明：
  １被告應連帶給付原告新台幣（下同）五百萬元及自民國九十二年一月二十九日起
　  至清償日止，按年息百分之五計算之利息。
　２願供擔保請准宣告假執行。
二、陳述：
  １被告丙○○於九十一年七月十二日下午二時三十分許，駕駛被告泰剛不銹鋼有限
    公司所有車號二Ｎ－九○四七號自小貨車載運木材，沿臺北縣土城市○○路，由
    臺北縣三峽鎮往土城市方向行駛，途經臺北縣土城市○○路由土城市與三峽鎮交
    界處南往北方向三．五公里處，應注意汽車在同一車道行駛時，後車與前車之間
    應保持隨時可煞停之距離，並應注意車前狀況，隨時採取必要之安全措施。當時
    天候為晴、日間自然光線、道路舖裝柏油、路面乾燥、無缺陷、視距良好，無不
    能注意之情事，竟疏於注意，前方行駛由原告騎乘之車號ＫＥＰ－七九二號重機
    車因壓到地上小碎石減速，被告丙○○未能與原告機車保持安全距離，撞及原告
    機車後方，原告人車向右前衝倒地，被告丙○○閃避不及，自小貨車右前輪輾過
    原告，致原告受有右側橫膈破裂、右側輸尿管斷裂、骨盆腔骨折、右側鎖骨骨折
    、肋骨多處骨折、肝臟裂傷、全身多處血腫及擦傷等傷害。
　２按因故意或過失，不法侵害他人權利者，應負損害賠償責任，民法第一百八十四
    條第一項前段著有明文，本件被告丙○○過失不法侵害原告之身體，對於原告因
    此所受之損害，應負賠償責任。次按受僱人因執行職務，不法侵害他人之權利者
　　，由僱用人與行為連帶負損害賠償責任，民法第一百八十八條第一項定有明文。
    本件被告丙○○於車禍發生時，受僱於被告泰剛不銹鋼有限公司，被告丙○○駕
    駛被告泰剛不銹鋼有限公司所有之自用小貨車載運木材，於運送途中發生本件車
    禍，被告泰剛不銹鋼有限公司應負僱用人之責任，與被告丙○○連帶賠償。原告
    受有下列損害：
  (1)醫藥費用：自負額共九萬三千三百六十三元，並有亞東醫院及台大醫院醫療費用
    收據為證。
  (2)看護費：原告因本件事故受傷嚴重，生活起居須賴家屬看護，自九十一年七月十
    二日起至同年八月十二日止，由原告父母輪流看護，依最低工資每月一萬五千八
    百四十元計算，原告請求看護費一萬五千八百四十元。
　(3)計程車資：原告住院期間一個月，原告父母輪流看護，往來三峽至台大醫院間，
　  支出計程車費六十次，每次車資至少四百五十元，共計為二萬七千元。
  (4)工作收入損失：原告於本件事故發生前，任職於天佐國際數位科技有限公司擔任
　　健身教練，每月薪資為二萬七千八百七十元，因車禍受傷無法工作，請求被告賠
　  償自九十一年七月十二日起至九十二年二月十二日止，共七個月之工作損失十九
    萬五千零九十元。
　(5)勞動能力減少之損害：原告因車禍受傷減少勞動能力百分之五十，是原告請求賠
　  償勞動能力損失三百二十六萬九千七百八十九元。
  (6)慰撫金：按不法侵害他人之身體者，被害人雖非財產上之損害，亦得請求賠償相
    當之金額，民法第一百九十五條第一項定有明文。原告因本件車禍身受重傷，受
　　有右側橫隔破裂、右側輸尿管斷裂、骨盆腔骨折、右側鎖骨骨折、肋骨多處骨折
　  、肝臟裂傷、全身多處血腫及擦傷，且經兩次住院治療，目前仍有脊柱活動不正
    常之情形，行走速度緩慢，軀幹僵硬，以原告於事故發生時年僅二十四歲，身為
    健身教練，卻遭此橫禍，造成終身傷害，行動不便，精神上自受有極大痛苦，請
    求賠償三百萬元。
  ３原告請求被告連帶給付五百萬元及自九十二年一月二十九日起至清償日止按年息
    百分之五計算之利息。
乙、被告丙○○方面：
一、聲明：原告之訴及其假執行之聲請均駁回。
二、陳述：
    原告邊蛇行邊超車，我根本無法保持安全距離，原告係自行滑倒，並非伊撞倒，
    原告還沒有超過伊車時就已經倒了，否認有過失。
丙、被告泰剛不銹鋼有限公司方面：
    被告未於言詞辯論期日到場，亦未提出準備書狀作何聲明或陳述。
    理    由
一、本件被告泰剛不銹鋼有限公司未於言詞辯論期日到場，核無民事訴訟法第三百八
    十六條各款所列情形，爰依原告聲請，由其一造辯論而為判決。
二、按訴狀送達後，原告不得將原訴變更或追加他訴，但擴張或減縮應受判決事項之
    聲明者，不在此限，民事訴訟法第二百五十五條第一項但書第三款定有明文。本
    件原告起訴時係請求被告應連帶給付原告五百萬元及法定遲延利息，後又變更為
    被告應連帶給付原告六百六十萬一千零八十二元及法定遲延利息，後又變更為被
    告應連帶給付原告五百萬元及法定遲延利息，核屬擴張或減縮應受判決事項之聲
    明，揆諸首揭規定，爰准許原告為訴之變更。
三、原告主張被告丙○○於右揭時地駕駛被告泰剛不銹鋼有限公司之營業小貨車碾過
    伊之事實，為被告丙○○所不爭執，惟被告丙○○辯稱：原告邊蛇行邊超車，我
    根本無法保持安全距離，原告係自行滑倒，並非伊撞倒，原告還沒有超過伊車時
    就已經倒了，否認有過失等語。經查：
  １原告於臺灣板橋地方法院檢察署九十一年度偵字第一二九三三號過失傷害案件及
    本院九十二年交易字第四一號過失傷害刑事案件均指稱：因為當時路面上有小石
    子，我騎車的速度就放慢，速度多少我不清楚，我放慢之後我感覺被撞到，因為
    我有飛起來，我倒地之後，被告前輪碾過我等語（分見前揭卷第六十三頁、第三
    十七頁）。
  ２被告於警訊時供稱：當時車速約五十公里，我知道他從右側超越我車，我當時沒
    有看到危害狀況，只見到ＫＥＰ－七九二重機車在我車頭前面，．．，右側超越
    我右側車身及車頭，．．．當時見到甲○○人車分別倒臥環河道路上，因太突然
    一時來不及，我見狀靠左側壓在雙黃線上閃避甲○○，但還是輾過甲○○．．．
    等語（詳參偵查卷第六頁、第七頁九十一年七月十二日警詢筆錄）；其於偵查中
    供稱：我由三峽往土城行駛環河路，被害人騎乘機車，他壓到石頭滑倒，衝到我
    車前，我閃避不及才壓到他，我當時車速四、五十公里、．．．在我前面四、五
    公尺遠的地方跌倒，我有煞車，但來不及輾過他等語（詳參偵查卷第五十四頁背
    面、第六十八頁背面）；他大約超到我前方三、四公尺的時候倒地，我的車子才
    輾過去，我的車子沒有碰到他的車子等語（詳參本院九十二年交易字第四一號刑
    事卷第三十七頁）。
　３目擊證人謝佐民證稱：我是於今（十二）日約十四時三十分左右行駛環河路直行
　  ，欲往土城市○○路山上養雞，當時發現前方一部機車，約二十公尺左右距離，
    前輪及手把一直搖晃。他當時正由南向北行駛，機車因行車不穩定，隨即倒地後
    ，機車與騎士分離，機車繼續向前滑行，而騎士倒地後被隨後自小貨車二Ｎ－九
    ○四七右前輾過，．．．、當我看見時是重機在自小貨車前方約一公尺，而機車
　  行車情形前輪及手把一直搖晃，沒有看見二部車輛是否有碰撞或追撞情形（詳參
    偵查卷第二十四頁）；當時我與丙○○是對向行駛，甲○○機車行駛在丙○○小
    貨車前約一公尺處，把手搖晃，但車速不快，突然看到甲○○機車向右前衝出，
    人往左倒，一倒下去，即被丙○○車子壓過去、（機車與貨車間隔多大？）只有
    一線．．．很近、我看到的是甲○○機車在丙○○貨車前約一公尺前行駛等語（
    詳參偵查卷第五十五頁）。
  ４據證人謝佐民證稱：當時我與丙○○是對向行駛，甲○○機車行駛在丙○○小貨
    車前約一公尺處，把手搖晃，但車速不快，突然看到甲○○機車向右前衝出等語
    ，應可認定原告機車自被告丙○○車輛從後追撞，否則原告機車車速不快，把手
    搖晃，據原告供稱當時有減速放慢車速，自不會突然無故向右前方衝出，是原告
    指稱其係遭被告丙○○自後方追撞，堪予採信。被告丙○○於前揭刑事案件亦供
    稱：原告機車係在其車頭前方三、四公尺倒地，則其於本院審理時改稱：原告還
    沒有超過伊車時就已經倒了等語，不僅前後供述不符，亦與證人證詞相左，不足
    採信。另現場處理車禍之警員黃國興雖於刑事案件審理時證稱：被告丙○○所駕
    駛之自用小貨車與原告機車後方，初步看起來並無碰撞痕跡等語，惟此乃目視結
    果，並未自車輛上採證，且被告丙○○所駕自小貨車前方保險桿有橡膠包覆（見
    照片），可能因此撞擊而無痕跡，又依原告機車倒地距離距小貨車僅為九．六公
    尺，有道路交通事故調查報告表附圖可稽，以當時原告機車自己也有車速時速四
    十公里，原告應僅係遭被告丙○○車輛自後輕碰，而未造成外觀上明顯易見之碰
    撞痕跡，是警員黃國興之證詞，不能資為認定兩車並無碰撞。
　５原告受有右側橫隔破裂、右側輸尿管斷裂、骨盆腔骨折、右側鎖骨骨折、肋骨多
　  處骨折、肝臟裂傷、全身多處血腫及擦傷，有國立台灣大學醫學院附設醫院九十
    一年八月三日診斷書一件附於刑事卷可稽。而當時天候為晴、日間自然光線、道
    路舖裝柏油、路面乾燥、無缺陷、視距良好，有道路交通事故調查報告表一件在
    卷可考。足認被告丙○○並無不能注意之情事，竟疏於注意依道路交通安全規則
    第九十四條第一項、第三項規定，汽車在同一車道行駛時，後車與前車之間應保
    持隨時可煞停之距離，並應注意車前狀況，隨時採取必要之安全措施，竟疏於注
    意，從後追撞原告機車，使原告人車倒地，又碾過原告，自有過失，其過失行為
    與原告受傷間，具有相當因果關係，被告丙○○應負過失侵權行為損害賠償責任
    。
四、按因故意或過失，不法侵害他人權利者，應負損害賠償責任，民法第一百八十四
    條第一項前段著有明文，本件被告丙○○過失不法侵害原告之身體，對於原告因
    此所受之損害，應負賠償責任。茲就原告之各項請求，分別審酌如下：
  １醫藥費用：原告主張其因本件車禍受傷，支出醫藥費用，自負額共九萬三千三百
    六十三元，並提出亞東醫院及台大醫院醫療費用收據為證，查原告所提之醫藥費
    單據，九十一年九月十七日自負額部分應為二百元，同年月二十四日應為三百三
    十元，同年十月八日應為四百三十八元，同年十一月十九日應為三百一十元，九
    十二年一月十四日應為三百九十元，同年一月十五日應為二百一十元，同年一月
    二十一日應為三百一十元，原告誤將健保給付之金額看作自負額，前揭金額應予
    更正，正確總金額應為八萬九千六百元，核原告所請求為醫療之必要費用，於此
    範圍之請求，應予准許。
  ２看護費：原告主張其因本件事故受傷嚴重，生活起居須賴家屬看護，自九十一年
    七月十二日起至同年八月十二日止，由原告父母輪流看護，依最低工資每月一萬
    五千八百四十元計算，原告請求看護費一萬五千八百四十元等情，查原告受有右
　　側橫隔破裂、右側輸尿管斷裂、骨盆腔骨折、右側鎖骨骨折、肋骨多處骨折、肝
　  臟裂傷、全身多處血腫及擦傷，傷勢嚴重，自有請他人看護之必要。按親屬代為
    照顧被害人之起居，故係基於親情，但親屬看護所付出之勞力，並非不能評價為
    金錢，只因兩者身份關係密切而免除支付義務，此種親屬基於身份關係之恩惠，
    自不能加惠於加害人，故由親屬看護時，雖無現實看護費之支出，亦應衡量及比
    照僱用職業護士看護情形，認被害人受有相當於看護費之損害，得向加害人請求
    賠償，方屬合理。次查原告自九十一年七月十二日起至同年八月十二日止住院治
    療，有臺大醫院診斷證明書附於本院卷第十八頁，原告請求按基本工資計算看護
    費，為有理由，應予准許。
　３計程車資：原告主張其住院期間一個月，原告父母輪流看護，往來三峽至台大醫
　  院間，支出計程車費六十次，每次車資至少四百五十元，共計為二萬七千元。查
    原告家屬為看護原告，有必要至醫院，是其來往醫院所生之交通費，要由家屬自
    己負擔顯然有失公平，此部分請求被告賠償亦不為過。查原告父母並非行動不便
    ，其往來醫院，並無必須搭乘計程車之必要，認請求公車車資為適當，經本院函
    台北客運股份有限公司查三峽至台大醫院間公車車資多少，據該公司函覆為三段
    票（見本院卷第三六頁），而公車一段為十五元，三段票為四十五元，往返九十
    元，三十天共二千七百元。逾此範圍之請求，應予駁回。
  ４工作收入損失：原告主張其於本件事故發生前，任職於天佐國際數位科技有限公
　  司擔任健身教練，每月薪資為二萬七千八百七十元，因車禍受傷無法工作，請求
    被告賠償自九十一年七月十二日起至九十二年二月十二日止，共七個月之工作損
    失十九萬五千零九十元。查原告固提出九千二百九十元之天佐國際數位科技有限
    公司之薪資袋，惟並未註明計薪期間，是原告主張該薪資額係十日所得，並進而
    推算月薪二萬七千八百七十元，尚難採信，爰以最低基本工資每月一萬五千八百
    四十元計算其薪資。查原告自受傷起 (九十一年七月十二日）至九十二年二月十
    二日止，共七個月，以每月一萬五千八百四十元計算，共損失十一萬零八百八十
    元，逾此範圍，不應准許。
　５勞動能力減少之損害：
  　原告主張：其因車禍受傷減少勞動能力百分之五十，是原告請求賠償勞動能力損
    失三百二十六萬九千七百八十九元等情。查原告於九十二年十、十一月至臺大醫
    院就診，經神經傳導與肌電圖檢查，原告左側腓神經及左側臀上神經病變，仍存
    有部份腰薦椎神經叢病變，又依職能復健評估檢查，原告工作能力損失為百分之
    五十，此有九十二年十一月十三日臺大醫院九十二校附醫秘字第９２００２１２
    ５００函可稽，查原告前項請求工作損失計算至九十二年二月十二日止，則自九
    十二年二月十三日起至原告六十歲（原告六十七年四月二十九日生），有三十五
    年，扣除中間利息，可請求勞動能力損失為一百八十九萬二千九百五十五元（
    15840x12x19.00000000x50%=0000000）。逾此範圍為無理由，應予駁回。
  ６慰撫金：按不法侵害他人之身體者，被害人雖非財產上之損害，亦得請求賠償相
    當之金額，民法第一百九十五條第一項定有明文。原告因本件車禍身受重傷，受
　　有右側橫隔破裂、右側輸尿管斷裂、骨盆腔骨折、右側鎖骨骨折、肋骨多處骨折
　  、肝臟裂傷、全身多處血腫及擦傷，且經兩次住院治療，目前仍有脊柱活動不正
    常之情形，行走速度緩慢，軀幹僵硬，有診斷證明書可稽（見本院卷第十八頁）
    ，以原告於事故發生時年僅二十四歲，身為健身教練，卻遭此橫禍，造成終身障
    害，行動不便，精神上自受有極大痛苦，爰審酌原告二專畢業、其所受之痛苦程
    度及被告為載貨司機，名下無不動產（見財產資料查詢表）等情，認原告請求慰
    撫金一百萬元為適當。逾此範圍之請求，應予駁回。
五、總計上開１至６項之費用，原告得請求之金額計為三百十一萬一千九百七十五元
    。次按保險人依強制汽車責任保險法規定給付之保險金，視為加害人或被保險人
　　損害賠償金額之一部分，加害人或被保險人受賠償請求時，得扣除之，強制汽車
  　責任保險法第三十條定有明文。末查原告自承已受領有強制汽車責任險理賠保險
    金六十一萬一千六百五十九元，有富邦產物保險股份有限公司賠付資料可稽（見
    本院卷第四十七頁），是此部分應予扣除，餘額為二百五十萬零三百十六元。
六、末按受僱人因執行職務，不法侵害他人之權利者，由僱用人與行為連帶負損害賠
    償責任，民法第一百八十八條第一項定有明文。本件被告丙○○於車禍發生時，
    受僱於被告泰剛不銹鋼有限公司，有勞工保險局函覆被告丙○○投保資料可稽，
    被告丙○○駕駛被告泰剛不銹鋼有限公司所有之自用小貨車載運木材，於運送途
    中發生本件車禍，被告泰剛不銹鋼有限公司應負僱用人之責任，與被告丙○○連
    帶賠償。被告丙○○雖否認受僱於被告泰剛不銹鋼有限公司，惟此乃迴護被告泰
    剛不銹鋼有限公司之詞，不足採信。綜上，原告請求被告連帶賠償二百五十萬零
    三百十六元，及自九十二年一月二十九日起至清償日止按年息百分之五計算之利
    息，為有理由，應予准許，逾此範圍之請求，為無理由，應予駁回。
七、原告陳明願供擔保，以代釋明，請求宣告假執行，其勝訴部分，核無不合，爰酌
    定相當之擔保金額而准許之，其敗訴部分，假執行之聲請，亦失所附麗，應併於
    駁回。
八、結論：本件原告之訴為一部有理由，一部無理由，依民事訴訟法三百八十五條第
    一項前段、第七十九條、第八十五條第二項，第三百九十條第二項，判決如主文
    。
中　　　華　　　民　　　國　　九十三　　年　　　四　　　月　　　十五　　日
                                臺灣板橋地方法院民事第三庭
                                    法  官  陳映如
右為正本係照原本作成
如對本判決上訴，須於判決送達後廿日內向本院提出上訴狀
中　　　華　　　民　　　國　　九十三　　年　　　四　　　月　　　十五　　日
                                    書記官  高玉彬
